【裁判字號】    98,訴,2257
【裁判日期】    980728
【裁判案由】    毒品危害防制條例
【裁判全文】
臺灣臺中地方法院刑事判決              98年度訴字第2257號
公  訴  人  臺灣臺中地方法院檢察署檢察官
被      告  乙○○
                  （現於臺灣臺中監獄另案執行中）
上列被告因違反毒品危害防制條例案件，經檢察官提起公訴（98
年度毒偵字第1998、第2122號），被告於本院準備程序中就被訴
事實為有罪之陳述，經本院合議庭裁定由受命法官獨任依簡式審
判程序審理，判決如下：
    主    文
乙○○施用第一級毒品，累犯，處有期徒刑拾月；又施用第一級
毒品，累犯，處有期徒刑拾月。應執行有期徒刑壹年肆月。
    犯罪事實
一、乙○○前於民國88年間，因施用毒品案件，經本院先後裁定
    送觀察、勒戒2 次後，經評定認無繼續施用毒品之傾向，先
    後於88年1 月12日、88年3 月3 日執行完畢釋放出所。又於
    前揭觀察、勒戒執行完畢釋放後5 年內之88年間，再因施用
    毒品案件，經本院裁定令入戒治處所施以強制戒治，嗣經停
    止戒治及撤銷停止戒治入所續執行所餘之戒治期間，已於89
    年7 月20日執行完畢釋放出所，刑罰部分則經本院88年度中
    簡字第964 號判處有期徒刑6 月確定。另因施用第一級毒品
    案件，經本院96年度訴字第3231號判處有期徒刑9 月確定，
    甫於97年5 月30日縮刑期滿執行完畢。詎其仍不知戒絕，又
    分別基於施用第一級毒品海洛因之犯意，各於下列時間、地
    點施用第一級毒品海洛因，並遭查獲：
  1.於98年3 月4 日17時10分許，在臺中縣大甲鎮○○路○路旁
    某處，以將海洛因摻入香菸再點燃吸食之方式，施用第一級
    毒品海洛因1 次。嗣於同年月5 日17時35分許，在臺中縣大
    甲鎮○○路○ 段1158巷口，為警盤檢，且其為毒品列管人口
    ，並徵得其同意採尿送驗而查知上情。
  2.於98年4 月14日13時許，在臺中縣外埔鄉○○村○○路398
    號住處內，以將海洛因摻入香菸再點燃吸食之方式，施用第
    一級毒品海洛因1 次。嗣於同年月15日14時許，在臺中縣外
    埔鄉○○村○○路323 號前，因形跡可疑為警盤查，查得其
    為毒品列管人口，並徵得其同意採尿送驗而查知上情。
二、案經臺中縣警察局大甲分局報告臺灣臺中地方法院檢察署檢
    察官偵查起訴。
    理    由
一、上揭犯罪事實，訊據被告乙○○於本院審理中坦承不諱，而
    被告先後2 次為警盤查後經採尿送驗結果，均呈嗎啡陽性反
    應，有臺中縣警察局大甲分局真實姓名代號對照表、中山醫
    學大學附設醫院檢驗科藥物檢測中心尿液檢驗報告各2 份在
    卷可稽，足認被告之自白，應與事實相符，堪予採信。另按
    施用第一、二級毒品為犯罪行為，毒品危害防制條例第10條
    定有處罰明文。故施用第一、二級毒品者，依前揭規定本應
    科以刑罰。惟基於刑事政策，對合於一定條件之施用者，則
    依同條例第20條、第23條之規定，施以觀察、勒戒及強制戒
    治之保安處分。又毒品危害防制條例於92年7 月9 日修正公
    布，自93年1 月9 日施行，其中第20條、第23條將施用毒品
    之刑事處遇程序，區分為「初犯」及「五年內再犯」、「五
    年後再犯」。依其立法理由之說明：「初犯」，經觀察、勒
    戒或強制戒治後，應為不起訴處分或不付審理之裁定；經觀
    察、勒戒或強制戒治執行完畢釋放後，「五年內再犯」者，
    因其再犯率甚高，原實施之觀察、勒戒及強制戒治既已無法
    收其實效，爰依法追訴或裁定交付審理。至於經觀察、勒戒
    或強制戒治執行完畢釋放後，「五年後再犯」者，前所實施
    之觀察、勒戒或強制戒治已足以遮斷其施用毒品之毒癮，為
    期自新及協助其斷除毒癮，仍適用「初犯」規定，先經觀察
    、勒戒或強制戒治之程序。從而依修正後之規定，僅限於「
    初犯」及「五年後再犯」二種情形，始應先經觀察、勒戒或
    強制戒治程序。倘被告於5 年內已再犯，經依法追訴處罰，
    縱其第3 次（或第3 次以上）再度施用毒品之時間，在初犯
    經觀察、勒戒或強制戒治執行完畢釋放五年以後，已不合於
    「五年後再犯」之規定，且因已於「五年內再犯」，顯見其
    再犯率甚高，原實施觀察、勒戒或強制戒治，已無法收其實
    效，即應依該條例第10條處罰（最高法院97年度第5 次刑事
    庭會議決議參照）。查被告前於88年間，因施用毒品案件，
    經本院先後裁定送觀察、勒戒2 次後，經評定認無繼續施用
    毒品之傾向，先後於88年1 月12日、88年3 月3 日執行完畢
    釋放出所。又於前揭觀察、勒戒執行完畢釋放後5 年內之88
    年間，因施用第二級毒品案件，經本院裁定令入戒治處所施
    以強制戒治，嗣經停止戒治及撤銷停止戒治入所續執行所餘
    之戒治期間，已於89年7 月20日執行完畢釋放出所，刑罰部
    分則經本院88年度中簡字第964 號判處有期徒刑6 月確定，
    有卷附臺灣臺中地方法院檢察署刑案資料查註紀錄表、臺灣
    高等法院被告前案紀錄表可參，是被告既於前揭觀察、勒戒
    執行完畢釋放後5 年內已再犯施用毒品罪，本件施用毒品犯
    行，自應依法追訴處罰。綜上所述，本件事證明確，被告施
    用第一級毒品海洛因之犯行，洵堪認定，應依法論科。
二、按海洛因係毒品危害防制條例所定之第一級毒品，不得非法
    施用，是核被告所為，係犯毒品危害防制條例第10條第1 項
    之施用第一級毒品罪。被告為施用毒品海洛因而持有毒品之
    低度行為，已為其施用之高度行為所吸收，均不另論罪。另
    被告因施用第一級毒品案件，經本院96年度訴字第3231號判
    處有期徒刑9 月確定，甫於97年5 月30日縮刑期滿執行完畢
    ，有臺灣臺中地方法院檢察署刑案資料查註紀錄表、臺灣高
    等法院被告前案紀錄表在卷可考，其受徒刑執行完畢5 年內
    故意再犯本件有期徒刑以上之2 罪，均屬累犯，各應依刑法
    第47條第1 項規定加重其刑。又被告所犯上開2 罪，犯意各
    別，行為互殊，應予分論併罰。爰審酌被告歷經毒品戒斷之
    保安處分程序，復有竊盜、詐欺及多次毒品前科（參卷附前
    揭紀錄表），仍未能徹底戒除毒癮，足見其意志不堅，惟施
    用毒品係戕害自身健康及犯後態度尚可等一切情狀，分別量
    處如主文所示之刑，並定其應執行之刑。
據上論斷，應依刑事訴訟法第273 條之1 第1 項、第299 條第1
項前段，毒品危害防制條例第10條第1 項，刑法第11條、第47條
第1 項、第51條第5 款，判決如主文。
本案經檢察官甲○○到庭執行職務。
中   華    民     國     98    年     7    月    28   日
                  刑事第十一庭   法  官  劉敏芳
以上正本證明與原本無異。
如不服本判決，應於收受送達後10日內向本院提出上訴書狀 (應
敘述具體理由並按他造當事人之人數附繕本)。
上訴書狀如未敘述理由，應於上訴期間屆滿後20日內補提理由書
於本院。「切勿逕送上級法院」
                                 書記官  陳錫威
中   華    民     國     98    年     7    月    28   日
附錄本案論罪法條：
毒品危害防制條例第10條：
施用第一級毒品者，處6月以上5年以下有期徒刑。


司法院資訊處製作；財團法人民間司法改革基金會備份。
